臺灣高雄地方法院刑事判決　　　　　　　95年度訴字第3084號
公　訴　人　臺灣高雄地方法院檢察署檢察官
被　　　告　乙○○
　　　　　　　　　　（現於臺灣高雄第二監獄執行中）
上列被告因違反毒品危害防制條例案件，經檢察官提起公訴（95
年度毒偵字第3633號），被告於本院準備程序為有罪之陳述，經
合議庭裁定由受命法官依簡式審判程序獨任審理，本院判決如下
：
    主  文
乙○○連續施用第一級毒品，累犯，處有期徒刑拾月，扣案之海
洛因壹包（驗前淨重零點零壹貳公克，驗後淨重零點零零壹公克
）沒收銷燬之；又施用第二級毒品，累犯，處有期徒刑伍月。應
執行有期徒刑壹年壹月，扣案之海洛因壹包（驗前淨重零點零壹
貳公克，驗後淨重零點零零壹公克）沒收銷燬之。
    事  實
一、乙○○前於民國82年間，因違反肅清煙毒條例案件，經本院
    以82年度訴字第4317號判決判處有期徒刑3 年4 月，嗣提起
    上訴，再經臺灣高等法院高雄分院以83年度上訴字第262 號
    判決駁回上訴確定；又於83年間，再犯違反肅清煙毒條例案
    件，經本院以83年度訴字第2638號判決判處有期徒刑3 年7
    月確定，先後接續執行，於87年4 月17日因縮短刑期假釋出
    獄，嗣其假釋經撤銷而執行殘刑3 年3 月23日，甫於92年11
    月9 日縮短刑期而徒刑執行完畢。其另於87年間因施用毒品
    案件，經本院以87年度毒聲字第3708號裁定送觀察、勒戒後
    ，認有繼續施用毒品之傾向，經本院以89年度毒聲字第2529
    號裁定令入戒治處所施以強制戒治、以89年度毒聲字第6313
    裁定停止戒治，所餘戒治期間並付保護管束，至90年3 月27
    日保護管束期滿而強制戒治執行完畢釋放，並由臺灣高雄地
    方法院檢察署檢察官於90年4 月2 日以90年度戒毒偵字第45
    0 號為不起訴處分確定；復於上開強制戒治執行完畢釋放後
    5 年內，於94年間因施用第一級、第二級毒品案件，經本院
    以94年度訴字第3727號判決各判處有期徒刑1 年10月、10月
    ，應執行有期徒刑2 年6 月，嗣上訴第二審、第三審後，亦
    遞經臺灣高等法院高雄分院以95年度上訴字第63號、最高法
    院以95年度台上字第3440號判決駁回上訴而確定在案。詎其
    仍不知悔改，並戒除毒癮，明知海洛因、甲基安非他命分別
    業經公告為毒品危害防制條例第2 條第2 項第1 款、第2 款
    所列管之第一級、第二級毒品，不得非法持有、施用，竟仍
    於上開強制戒治執行完畢釋放後5 年內，復基於施用第一級
    毒品海洛因之概括犯意，自95年1 月5 日下午5 時許起至同
    年4 月4 日上午10時許止，以每天施用1 次之頻率，在其位
    在高雄市○鎮區○○街20號住處內，以將海洛因置放針筒內
    並摻入葡萄糖水後注射之方式，連續施用第一級毒品海洛因
    數次；又於前開強制戒治執行完畢釋放後5 年內，於94年間
    已再犯施用第一級、第二級毒品案件，並經判處徒刑確定後
    ，另基於施用第二級毒品甲基安非他命之犯意，於95年4 月
    4 日上午10時5 分許，同在上開住處內，另以將第二級毒品
    甲基安非他命放入吸食器燒烤後吸食其煙霧之方式，施用第
    二級毒品甲基安非他命1 次。嗣其於95年4 月4 日晚間7 時
    許，徒步行走至高雄市○○區○○路與水源路口時，因行跡
    可疑而為警攔檢盤查，當場扣得其於同日下午5 時許，在台
    中市○○○○街「柯達飯店」旁遊藝場前，向1 名姓名、年
    籍均不詳，綽號「阿西」之成年男子，以新台幣25萬元所購
    入欲供己施用之第一級毒品海洛因2 包（合計淨重38.54 公
    克，空包裝總重1.19公克，純質淨重7.65公克），並採集尿
    液送驗後呈嗎啡及甲基安非他命陽性反應而查悉上情。
二、案經高雄市政府警察局移送臺灣高雄地方法院檢察署檢察官
    偵查起訴。
    理  由
一、按本案被告乙○○所犯均係死刑、無期徒刑、最輕本刑為3
    年以上有期徒刑以外之罪，其於準備程序就前揭被訴事實為
    有罪之陳述，經受命法官告知簡式審判程序之旨，並聽取其
    與公訴人之意見後，本院認無不得或不宜改依簡式審判程序
    進行之情形，爰依刑事訴訟法第273 條之1 第1 項規定，裁
    定本件由受命法官獨任進行簡式審判程序，合先敘明。
二、上揭事實業據被告於本院審理中坦承不諱，且被告於95年4
    月4 日晚間8 時55分許為警採集尿液送驗之結果，確呈嗎啡
    及甲基安非他命陽性反應，有高雄市立凱旋醫院95年4 月17
    日A00000000 號濫用藥物尿液檢驗報告1 份附卷可稽。又扣
    案白粉2 包，經以化學呈色法、氣相層析質譜儀分析法，分
    析檢驗結果，確含第一級毒品海洛因成分，亦有卷附法務部
    調查局95年5 月26日調科壹字第220023213 號鑑定通知書及
    扣案毒品照片2 幀足憑，堪認均係第一級毒品海洛因無訛。
    是被告之自白核與事實相符，洵堪採為論罪科刑之依據。本
    案事證明確，被告上開連續施用第一級毒品及施用第二級毒
    品犯行，堪以認定。
三、第按海洛因為毒品危害防制條例第2 條第2 項第1 款所稱之
    第一級毒品，不得施用、持有。次按，犯毒品危害防制條例
    第10條施用第一級毒品之罪者，檢察官應聲請法院裁定，令
    被告入勒戒處所觀察、勒戒，經觀察、勒戒後，檢察官依據
    勒戒處所之陳報，認受觀察、勒戒人無繼續施用毒品傾向者
    ，應即釋放，並為不起訴之處分；認受觀察、勒戒人有繼續
    施用毒品之傾向者，檢察官應聲請法院裁定令入戒治處所強
    制戒治，其期間為6 個月以上，至無繼續強制戒治之必要為
    止，但最長不得逾1 年，強制戒治期滿，應即釋放，由檢察
    官為不起訴之處分。觀察、勒戒或強制戒治執行完畢釋放後
    ，5 年內再犯第10條之罪者，應依一般刑事訴訟程序予以起
    訴論罪科刑，此觀諸毒品危害防制條例第20條第1 項、第2
    項、第23條第1 項、第2 項規定自明。而被告若於5 年內已
    再犯，經依法追訴處罰，縱其第3 次（或第3 次以上）再度
    施用毒品之時間，在初犯經觀察、勒戒或強制戒治執行完畢
    釋放5 年以後，已不合於「5 年後再犯」之規定，且因已於
    「5 年內再犯」，顯見其再犯率甚高，原實施觀察、勒戒或
    強制戒治，已無法收其實效，即應依該條例第10條處罰（最
    高法院95年第7 次刑事庭會議決定可資參照）。本件被告前
    於87年間因施用毒品案件，經本院以87年度毒聲字第3708號
    裁定送觀察、勒戒後，認有繼續施用毒品之傾向，經本院以
    89年度毒聲字第2529號裁定令入強制戒治處所強制戒治、以
    89年度毒聲字第6313裁定停止戒治，所餘戒治期間並付保護
    管束，至90年3 月27日保護管束期滿而強制戒治執行完畢釋
    放，並由臺灣高雄地方法院檢察署檢察官於90年4 月2 日以
    90 年 度戒毒偵字第450 號為不起訴處分確定；復於上開強
    制戒治執行完畢釋放後5 年內，於94年間因施用第一級、第
    二級毒品案件，經本院以94年度訴字第3727號各判處有期徒
    刑1 年10月、10月，應執行有期徒刑2 年6 月，嗣上訴第二
    審、第三審後，亦遞經臺灣高等法院高雄分院以95年度上訴
    字第63號、最高法院以95年度台上字第3440號判決駁回上訴
    而確定在案，有上開不起訴處分書、臺灣高雄地方法院檢察
    署刑案資料查註紀錄表、全國施用毒品案件紀錄表及臺灣高
    等法院被告前案紀錄表、在監在押全國紀錄表各1 件在卷可
    參。是被告於上開強制戒治執行完畢釋放後，5 年內再犯本
    件連續施用第一級毒品犯行，依前開條文，本應依法論科，
    固無疑義；又其於上開強制戒治執行完畢釋放後，5 年內因
    再犯上開經法院判刑確定之施用第一級、第二級毒品罪，則
    本件被告施用第二級毒品罪雖係在前開強制戒治執行完畢釋
    放5 年後所犯，揆諸前揭說明，仍應依法論科。
四、按被告行為後，如附表所示之相關法律均業經變更，並俱自
    95年7 月1 日施行，玆經整體比較結果，裁判時法並未較為
    有利，從而依刑法第2 條第1 項前段規定，自應適用各該行
    為時法，亦即修正前法至明。
五、核被告所為，係犯毒品危害防制條例第10條第1 項、第2 項
    之施用第一級、第二級毒品罪。被告持有第一級、第二級毒
    品之低度行為，分別為施用第一級、第二級毒品之高度行為
    所吸收，不另論罪。被告先後數次施用第一級毒品之犯行，
    時間緊接，方法相同，所犯係構成要件相同之罪名，顯係基
    於概括犯意反覆為之，爰依修正前刑法第56條連續犯規定論
    以一罪，並加重其刑。被告所犯上開2 罪，犯意各別，犯罪
    構成要件互殊，應予分論併罰。又被告前於82年間，因違反
    肅清煙毒條例案件，經本院以82年度訴字第4317號判決判處
    有期徒刑3 年4 月，經提起上訴，再經臺灣高等法院高雄分
    院以83年度上訴字第262 號判決駁回上訴確定；又於83年間
    ，再犯違反肅清煙毒條例案件，經本院以83年度訴字第2638
    號判決判處有期徒刑3 年7 月確定，先後接續執行，於87年
    4 月17日因縮短刑期假釋出獄，嗣其假釋經撤銷而執行殘刑
    3 年3 月23日，並於92年11月9 日縮短刑期而徒刑執行完畢
    ，有上開臺灣高等法院被告前案紀錄表1 份在卷可參，其於
    有期徒刑執行完畢釋放後5 年內，再犯本件有期徒刑以上之
    罪，應依修正前刑法第47條規定各加重其刑，且其連續施用
    第一級毒品罪部分，並應與前開加重事由依法遞加重之。爰
    審酌被告經前開觀察、勒戒、強制戒治執行完畢後，除本件
    施用第一級、第二級毒品案件外，亦曾於94年因施用第一級
    、第二級毒品案件經法院判處徒刑確定（此部分徒刑尚未執
    行完畢），已如上述，顯見被告仍未能戒除其毒癮，且戒絕
    毒癮之意念非堅，惟念被告於犯罪後已坦承犯行，態度良好
    ，且施用毒品行為，乃屬對其自身健康之戕害行為，及其犯
    罪動機、目的、手段等一切情狀，各量處如主文所示之刑，
    並定其應執行之刑，以資懲儆。扣案之白粉2 包（合計淨重
    38.54 公克，空包裝總重1.19公克，純質淨重7.65公克），
    經鑑定結果均含有第一級毒品海洛因成分，亦如前述，應依
    毒品危害防制條例第18條第1 項前段規定沒收銷燬之；又鑑
    定單位一般係以傾倒之方式，將包裝袋內之毒品倒出而與包
    裝袋分離而稱重，必要時，輔以刮杓刮取袋內毒品，然無論
    依何種方式分離，包裝袋內均有極微量之毒品殘留，業經法
    務部調查局以93年3 月19日調科壹字第09300113060 號函釋
    在案，並為本院職務上已知之事實，足認本件用以包覆扣案
    海洛因之包裝袋，其內含有極微量第一級毒品海洛因殘留而
    無法析離，應整體視為扣案之第一級毒品海洛因，不問屬於
    犯人與否，併予沒收銷燬。至於鑑驗耗用之毒品既已滅失，
    自無庸宣告沒收銷燬，附此敘明。
據上論斷，應依刑事訴訟法第273 條之1 第1 項、第284 條之1
、第299 條第1 項前段，毒品危害防制條例第10條第1 項、第2
項、第18條第1 項前段，刑法第11條、第2 條第1 項前段，修正
前刑法第56條、第47條、第51條第5 款，判決如主文。
本案經檢察官甲○○到庭執行職務。
中　　華　　民　　國　　96　　年　　1　　月　　31 　　日
                  刑事第十六庭  法　官  蔣志宗
以上正本證明與原本無異。
如不服本判決，應於判決送達後10日內，向本院提出上訴狀。
中　　華　　民　　國　　96　　年　　1　　月　　31 　　日
                                書記官  洪育祺
附錄本件論罪科刑之法條：
毒品危害防制條例第10條
施用第一級毒品者，處 6 月以上 5 年以下有期徒刑。
施用第二級毒品者，處 3 年以下有期徒刑。
┌───────────────────────────────────────────────┐
│附表：                                                                                        │
├──────┬─────────────┬─────────────┬───────┬────┤
│相關變更條文│行為時法（下稱舊法）之內容│裁判時法（下稱新法）之內容│比  較  理  由│備    註│
├──────┼─────────────┼─────────────┼───────┼────┤
│ 【連續犯】 │第56條：「連續數行為而犯同│（刪除）                  │新法刪除連續犯│被告先後│
│            │一之罪名者，以一罪論。但得│                          │之規定。      │數次之犯│
│            │加重其刑至2 分之1 。」    │                          │              │行，依新│
│            │                          │                          │              │法須分論│
│            │                          │                          │              │併罰，依│
│            │                          │                          │              │舊法則僅│
│            │                          │                          │              │論1 罪，│
│            │                          │                          │              │是舊法有│
│            │                          │                          │              │利。    │
│            │                          │                          │              │        │
├──────┼─────────────┼─────────────┼───────┼────┤
│【累犯變更】│受有期徒刑之執行完畢，或受│受徒刑之執行完畢，或一部之│前案依軍法裁判│本案不論│
│修正前刑法第│無期徒刑或有期徒刑一部之執│執行而赦免後，5 年以內故意│者，及因過失再│適用舊法│
│47條、第49條│行而赦免後，5 年以內再犯有│再犯有期徒刑以上之罪者，為│犯有期徒刑以上│或新法，│
│→修正後刑法│期徒刑以上之罪者，為累犯，│累犯，加重本刑至2 分之1 。│之罪者，是否構│均構成累│
│第47條第1 項│加重本刑至2 分之1 。累犯之│第98條第2 項關於因強制工作│成累犯，新舊法│犯，是以│
│、第2 項、第│規定，於前所犯罪依軍法或於│而免其刑之執行者，於受強制│規定互歧。且新│新法並未│
│49條        │外國法院受裁判者，不適用之│工作處分之執行完畢或一部之│法復另行增訂強│較有利。│
│            │。                        │執行而免除後，5 年以內故意│制工作執行完畢│        │
│            │                          │再犯有期徒刑以上之罪者，以│後之擬制累犯規│        │
│            │                          │累犯論。累犯之規定，於前所│定。          │        │
│            │                          │犯罪在外國法院受裁判者，不│              │        │
│            │                          │適用之。                  │              │        │
├──────┼─────────────┼─────────────┼───────┼────┤
│【多數有期徒│宣告多數有期徒刑者，於各刑│宣告多數有期徒刑者，於各刑│多數有期徒刑定│舊法較為│
│刑定應執行刑│中之最長期以上，各刑合併之│中之最長期以上，各刑合併之│其應執行之刑之│有利。  │
│之變更】刑法│刑期以下，定其刑期。但不得│刑期以下，定其刑期。但不得│最高度刑，由20│        │
│第51條第5 款│逾20年。                  │逾30年。                  │年提高為30年。│        │
╠══════╪═════════════╧═════════════╧═══════╧════╣
║整體比較結果│舊法有連續犯規定，以1罪論，且合併定應執行刑之上限較低，故舊法有利於被告。       ║
╚══════╧════════════════════════════════════════╝
